【裁判字號】    98,交上易,340
【裁判日期】    981215
【裁判案由】    過失致死
【裁判全文】
臺灣高等法院刑事判決               98年度交上易字第340號
上  訴  人  臺灣板橋地方法院檢察署檢察官
被      告  甲○○
上列上訴人即檢察官因被告過失致死案件，不服臺灣板橋地方法
院98年度交易字第417 號，中華民國98年10月30日第一審判決（
起訴案號：臺灣板橋地方法院檢察署98年度偵字第4786號、第54
39號），提起上訴，本院判決如下：
    主  文
上訴駁回。
    理  由
一、按不服地方法院之第一審判決而上訴者，應向管轄第二審之
    高等法院為之。上訴書狀應敘述具體理由。上訴書狀未敘述
    上訴理由者，應於上訴期間屆滿後20日內補提理由書於原審
    法院，逾期未補提者，原審法院應定期間先命補正。第二審
    法院認為上訴書狀未敘述理由或上訴有第362 條前段之情形
    者，應以判決駁回之。但其情形可以補正而未經原審法院命
    其補正者，審判長應定期間先命補正。刑事訴訟法第361 條
    、第367 條，分別定有明文。所謂不服第一審判決之具體理
    由，必係依據卷內既有訴訟資料或提出新事證，指摘或表明
    第一審判決有何採證認事、用法或量刑等足以影響判決本旨
    之不當或違法，而構成應予撤銷之具體事由，始克當之（例
    如：依憑證據法則具體指出所採證據何以不具證據能力，或
    依憑卷證資料，明確指出所為證據證明力之判斷如何違背經
    驗、論理法則）；倘僅泛言原判決認定事實錯誤、違背法令
    、量刑失之過重或輕縱，而未依上揭意旨指出具體事由，或
    形式上雖已指出具體事由，然該事由縱使屬實，亦不足以認
    為原判決有何不當或違法者（例如：對不具有調查必要性之
    證據，法院未依聲請調查亦未說明理由，或援用證據不當，
    但除去該證據仍應為同一事實之認定），皆難謂係具體理由
    ，俾與第二審上訴制度旨在請求第二審法院撤銷、變更第一
    審不當或違法之判決，以實現個案救濟之立法目的相契合，
    並節制濫行上訴（最高法院97年度臺上字第892 號判決參照
    ）。是以上訴人之上訴書狀或補提之上訴理由書，雖有敘述
    上訴理由，惟並未具體敘述第一審判決有上述違法、不當情
    形，即與未敘述具體理由無異，其所為上訴，即不符合上訴
    之法定要件。
二、又刑事審判旨在實現刑罰權之分配的正義，故法院對有罪被
    告之科刑，應符合罪刑相當之原則，使輕重得宜，罰當其罪
    ，以契合社會之法律感情，此所以刑法第57條明定科刑時應
    審酌一切情狀，尤應注意該條所列10款事項以為科刑輕重之
    標準，俾使法院就個案之量刑，能斟酌至當。而「量刑輕重
    係屬事實審法院得依職權自由裁量之事項，苟已斟酌刑法第
    57條各款所列情狀而未逾越法定刑度，不得遽指為違法」（
    最高法院72年度臺上字第6696號判例參照）。
三、本件檢察官循告訴人之請求，對原審判決提起上訴，上訴書
    理由略以：被告迄今尚未與告訴人和解，賠償其損失，被告
    於審理時矢口否認犯行，原審縱以被告前無犯罪前科紀錄而
    減輕其刑，僅判處有期徒刑5月，顯屬過輕云云。
四、經查原判決係認定：「被告甲○○考領有普通重型機車駕駛
    執照，於民國98年1 月18日23時53分許，騎乘車號CWW-285
    號普通重型機車，沿臺北縣泰山鄉○○路○ 段由北向南往迴
    龍方向行駛，行經該路段766 號巷口前時，本應注意車前狀
    況，並隨時採取必要之安全措施，而依當時夜間有照明、路
    面無缺陷或障礙物、視距良好且道路型態為直路，並無不能
    注意之情事，竟疏未注意及此，適有行人黃崑福亦疏未注意
    行人應在劃設之人行道行走，在未劃設人行道之道路，應靠
    邊行走，並不得在道路上任意奔跑、追逐、嬉戲或坐、臥、
    蹲、立，阻礙交通，竟貿然行走於快慢車道之分隔線上，以
    致甲○○因閃避不及自後擦撞當時在車道上行走之黃崑福，
    致黃崑福倒落於路旁，受有外傷性顱內出血、硬腦膜下出血
    及蜘蛛膜下腔出血等傷害。甲○○於事發後留在肇事現場向
    前往處理之員警坦承為肇事者，自首並接受裁判，嗣黃崑福
    經送醫急救行氣管切開手術治療，仍於98年1 月28日不治死
    亡。且查被告於肇事後，並未逃逸，留在現場主動向警方表
    明為肇事者，自首而接受裁判一節，有臺北縣政府警察局新
    莊分局道路交通事故肇事人自首情形紀錄表1 紙（見偵查B
    卷第23頁），核與前揭道路交通事故調查報告表(二)所載相符
    ，是以被告對於未經發覺之犯罪自首而接受裁判，應依刑法
    第62條前段之規定，減輕其刑。並審酌被告因一時疏失釀成
    本件道路交通事故，使被害人因而死亡，並造成被害人家屬
    精神上莫大之創傷與無可挽回之遺憾，行為實有非當，且於
    犯後否認犯行未見悔意，迄今未與被害人家屬達成和解，惟
    念及被告除本件犯行外，並無其他前科紀錄，有臺灣高等法
    院被告前案紀錄表1 份可憑，素行良好，且本件車禍事故之
    發生被害人亦應負部分之過失責任，兼衡被告之過失程度等
    一切情狀，因認公訴人求處不得易科罰金有期徒刑以上之刑
    ，尚屬過重，而量處如主文所示之刑為妥適，復參酌被告職
    業為資訊業、教育程度為高職畢業、家庭經濟狀況勉持各節
    （此見警詢調查筆錄受詢問人欄即明），諭知以1,000 元折
    算1 日之易科罰金折算標準」等語。已詳敘認定事實所憑證
    據、認定理由及量刑依據。從形式上觀察，原判決並無認定
    事實錯誤、量刑瑕疵或違背法令之情形。檢察官上揭上訴理
    由，業經原審於量刑時詳為審酌並敘明理由在案，核無量刑
    刑度有何違法或不當情事，被告上訴意旨未具體指摘原審判
    決關於認定事實、適用法律及量刑等事項，究竟有何違法或
    不當之具體情形，依上開說明，本件被告上訴顯無具體理由
    而不合法定程式應予駁回，並不經言詞辯論為之。
據上論斷，依刑事訴訟法第367條前段、第372條，判決如主文。
中    華    民    國    98    年    12    月    15    日
                  刑事第九庭審判長法  官  陳貽男
                                  法  官  何信慶
                                  法  官  周盈文
以上正本證明與原本無異。
不得上訴。
                                  書記官  張郁琳
中    華    民    國    98    年    12    月    15    日
附錄：本案論罪科刑法條全文
《刑法第276 條第1 項》
因過失致人於死者，處2 年以下有期徒刑、拘役或2000元以下罰
金。
《刑法施行法第1 條之1 》
中華民國94年1 月7 日刑法修正施行後，刑法分則編所定罰金之
貨幣單位為新臺幣。
94年1 月7 日刑法修正時，刑法分則編未修正之條文定有罰金者
，自94年1 月7 日刑法修正施行後，就其所定數額提高為30倍。
但72年6 月26日至94年1 月7 日新增或修正之條文，就其所定數
額提高為3 倍。


司法院資訊處製作；財團法人民間司法改革基金會備份。
